臺灣臺南地方法院刑事裁定　　　　　　　　　　　　　九十三年度自緝字第一四號
　　自　訴　人　文景交通企業有限公司　　　　設台北縣板橋市○○街廿四號
　　代　表　人　陳秀蘭
　　被　　　告　甲○○
右列被告因侵占案件，經自訴人提起自訴，本院裁定如左：
    主  文
自訴駁回。
    理  由
一、自訴意旨略以：被告甲○○於民國九十年八月三日起，向自訴人文景交通企業有
    限公司租用車牌號碼Ｔ８─６３６號營業小客車，並簽定契約書約定租金每日新
    臺幣（下同）七百元，每五日繳納一次，若有延遲或拒繳五日以上者，視回毀約
    ，出租人有權收回租賃車輛。惟被告竟意圖為自己不法之所有，於九十一年四月
    底起即不再支付租金，自訴人於九十一年五月六日以郵局存證信函，向被告催討
    上開營業計程車，被告均置之不理，因認被告涉犯刑法第三百三十五條第一項之
    侵占罪嫌等語。
二、按自訴案件於第一次審判期日前，法院訊問及調查結果，如認為案件有刑事訴訟
    法第二百五十二條至第二百五十四條之情形者，得以裁定駁回其自訴，同法第三
    百二十六條第三項定有明文。次按犯罪事實應依證據認定之，無證據不得推定其
    犯罪事實，刑事訴訟法第一百五十四條定有明文。又按刑法上之侵占罪，須持有
    人變易其原來之持有意思而為不法所有之意思，始能成立，如僅將持有物延不交
    還或有其他原因致一時未能交還，既缺乏主觀要件，即難遽以該罪相繩，最高法
    院著有二十三年上字第一九一五號、六十八年臺上字第三一四六號判例參照。
三、本件自訴人認被告甲○○涉犯前揭侵占罪嫌，無非係以被告租用前揭營業小客車
    ，於九十一年四月底即未依約繳納租金，復未主動與之聯繫商妥車輛返還事宜，
    且經以存證信函催討，均置之不理，而催討無著，有臺北縣政府營利事業登記證
    、營業車輛租賃契約書、郵局存證信函、掛號郵件收件回證各一紙在卷可稽（詳
    本院九十一年度自字第一六○號卷第第六頁至第十二頁），為其所憑論據。訊據
    被告固不否認簽定契約書向自訴人租用上開營業小客車，並自九十一年四月底即
    未繳納租金之事實，然堅詞否認有何詐欺犯行，並辯稱：九十一年五月間，曾通
    知自訴人車輛所在地，已由自訴人將車輛取回，積欠租金亦已全部清償完畢，並
    無侵占之犯意等語。
四、經查：
  (一)被告甲○○於九十年八月三日起，以每日租金七百元之代價，向自訴人租用營業
    小客車，租金每五日繳納一次，惟自九十一年四月底即未依約繳納租金，復未將
    該車返還自訴人等情節，業據自訴人指訴在卷，並為被告所是認，且有前開臺北
    縣政府營利事業登記證、租賃契約書、郵局存證信函、掛號郵件收件回證各一紙
    在卷可參，此部分之事實，應堪採憑。
  (二)惟自訴人確於九十一年五月二十五日接獲被告電話，依該通知將被告所置於臺北
    市○○路之營業小客車取回，並於九十二年十二月三日，經被告清償積欠車資六
    萬二千元後，與被告達成和解等情節，業據自訴代理人陳秀蘭於本院審理時，供
    述甚詳（參見本院九十三年八月十八日準備程序筆錄），並有被告與自訴人所書
    立之和解書影本一紙在卷可資佐證，從而，被告上開辯解，並非虛構，堪以採信
    。是被告僅係因故一時未能交還該車，亦無任何處分該車輛之行為，顯乏侵占之
    主觀犯意，已足認定，抑且，由其事後已通知自訴人，益證其無侵占之犯意。
五、綜上所述，本件依調查所得之證據，尚不足以證明被告主觀上有不法所有之意圖
    ，自不能以侵占罪相繩，自訴人復不能提出其他積極證據足資證明被告有不法所
    有之侵占意圖，自不能因被告一時不能如期繳納租金或有其他原因致一時未能適
    時交還該車，而遽入人罪，本件應屬民事債務糾葛。此外，復查無其他積極證據
    可資認定被告涉有前揭侵占犯行，應認其犯罪嫌疑尚有不足，依上開說明，本件
    自訴應予駁回。
據上論斷，應依刑事訴訟法第三百四十三條、第三百二十六條第三項、第二百五十二
條第十款，裁定如主文。
中      華      民      國      九十三      年      八    月    十九    日
                              臺灣臺南地方法院刑事第三庭
                              審判長法  官  蘇  義  洲
                                    法  官  徐  文  瑞
                                    法  官  洪  士  傑
右正本證明與原本無異。
如不服本裁定應於送達後五日內向本院提出抗告狀（應附繕本）。
                                    書記官  李  佩  珊
中      華      民      國      九十三      年      八    月    二十    日
